【裁判字號】    99,裁,1996
【裁判日期】    990826
【裁判案由】    撫卹
【裁判全文】
最  高  行  政  法  院  裁  定
                                      99年度裁字第1996號
上  訴  人  甲○○
上  訴  人  丁○○
上  訴  人  辛○○
上  訴  人  子○○
兼上二人之
法定代理人  寅○○
上  訴  人  丑○○
（兼上五人送達代收人）      路9號
被 上訴 人  屏東縣政府
代  表  人  卯○○
上列當事人間撫卹事件，上訴人對於中華民國99年5月12日高雄
高等行政法院98年度訴字第277號判決，提起上訴，本院裁定如
下：
    主  文
上訴駁回。
上訴審訴訟費用由上訴人負擔。
    理  由
一、按對於高等行政法院判決之上訴，非以其違背法令為理由，
    不得為之，行政訴訟法第242條定有明文。依同法第243條第
    1項規定，判決不適用法規或適用不當者，為違背法令；而
    判決有同條第2項所列各款情形之一者，為當然違背法令。
    是當事人對於高等行政法院判決上訴，如依行政訴訟法第24
    3條第1項規定，以高等行政法院判決有不適用法規或適用不
    當為理由時，其上訴狀或理由書應有具體之指摘，並揭示該
    法規之條項或其內容；若係成文法以外之法則，應揭示該法
    則之旨趣；倘為司法院解釋或本院之判例，則應揭示該判解
    之字號或其內容。如以行政訴訟法第243條第2項所列各款情
    形為理由時，其上訴狀或理由書，應揭示合於該條項各款之
    事實。上訴狀或理由書如未依此項方法表明，或其所表明者
    與上開法條規定不合時，即難認為已對高等行政法院判決之
    違背法令有具體之指摘，其上訴自難認為合法。
二、爰東港國小李太山教師於民國（下同）78年8月1日依當時之
    學校教職員退休條例申請退休並擇領月退休金核定在案，嗣
    於84年1月7日亡故。其配偶即上訴人甲○○及其子即上訴人
    丑○○於96年3月7日向監察院監察業務處陳情有關撫慰金申
    請事宜，經該院函轉銓敘部，由該部函請被上訴人卓處逕復
    。被上訴人以96年3月22日屏府人給字第0960055223號函復
    略以，被上訴人於78年8月1日依原學校教職員退休條例辦理
    故李師退休並擇領月退休金，嗣其於84年1月7日亡故，被上
    訴人依規定辦理遺族一次撫慰金，並經家屬具領有案，適用
    法規要無疑義等語在案。(一)上訴人甲○○及丑○○不服該函
    ，向教育部提起訴願，案經教育部以96年9月7日台訴字第09
    60134731A號函訴願決定，以被上訴人前揭96年3月22日號函
    係被上訴人就該陳情事項所為之答復，非行政處分而不受理
    。嗣上訴人復於97年2月15日在「縣長與鄉民有約」向被上
    訴人陳情，案經被上訴人以97年2月18日屏府人給字第09700
    33834號函復上訴人略以：「．．．三查原『學校教職員退
    休條例』第14條之1第2項『前項撫慰金，以其核定退休年資
    及其死亡時同薪級之現職人員本薪額暨本條例第5條第5項之
    規定，計算其應領之一次退休金為標準，扣除已領之月退休
    金，補發其餘額，並發給相當於同薪級之現職人員1年月薪
    額之撫慰金；其無餘額者亦同。』本案李太山教師於84年1
    月7日亡故，本府依上述規定補發其餘額14萬1,610元及加發
    1年月薪額34萬5,540元，並經家屬具領在案，經核辦理過程
    及適用法規要無疑義，台端主張依公務人員退休法與撫卹法
    辦理月撫慰金及撫卹金，顯與法未合。」等語。(二)上訴人不
    服該函，續向教育部提起訴願，案經教育部97年5月5日台訴
    字第0970037629A號訴願決定，以被上訴人97年2月18日屏府
    人給字第0970033834號函係就上訴人之訴求所為法規適用疑
    義之說明，非行政處分，故為不受理在案。上訴人再於98年
    2月16日以申請書向被上訴人及監察院陳情，請求重新核算
    故李太山教師退休金相關給與事宜，經監察院以98年2月18
    日（98）院台業貳字第0980701719號函送被上訴人妥處逕復
    ，案經被上訴人以98年2月27日屏府人給字第09800383086號
    函併復上訴人，其說明：「．．．二經查本案迭經本府多次
    函復在案，諒悉。按台端屢就同一事件多次陳情，本府均逐
    次說明函復，且台端前向本府及教育部所提訴願均遭駁回，
    本府亦轉達訴願決定書有案。次查行政程序法第173條第2款
    ：『同一事由，經予適當處理，並且明確答覆後，而仍一再
    陳情者，得不予處理』。爾後本案倘未有新事證，請勿再提
    。」等語。(三)上訴人不服被上訴人97年2月18日屏府人給字
    第0970033834號函（上訴人不服被上訴人此函及請求被上訴
    人重新核算公保給付部分，由原審法院另以裁定駁回）及98
    年2月27日屏府人給字第09800383086號函，提起訴願，經遭
    決定不受理，遂提起本件行政訴訟，經原審實體審理，以判
    決駁回上訴人在原審之訴。上訴人不服提起本件上訴。
三、上訴人上訴意旨略以：本件應以誠實信用之方法為之，並應
    保護人民正當合理之信賴。被繼承人李太山教師退休金相關
    金錢給與，核算錯誤，78年8月1日月退休金才領19,500元，
    適用新法計算，少給43%左右；之前李太山任教29年，所給
    之薪水也錯誤，少給43%左右。李太山配偶應領月撫慰金，
    引用較不利之學校教職員退休條例第14條之1規定，卻強制
    發給一次撫慰金345,540元（一年份薪水）；退休就無撫卹
    部分等相關金錢給予遺族，原判決有錯誤等語。惟經核，上
    訴人所陳之上述理由，無非重述其在原審業經主張而為原判
    決摒棄不採之陳詞，並執其個人主觀之法律見解，就原審所
    為論斷、證據取捨及事實認定職權之行使為指摘，而未具體
    說明其違背何項法令條款，或其所表明者與上開法條規定不
    合，依首開規定及說明，即難認為已對高等行政法院判決之
    違背法令有具體之指摘，其上訴自難認為合法。
四、據上論結，本件上訴為不合法。依行政訴訟法第249條第1項
    前段、第104條、民事訴訟法第95條、第78條、第85條第1項
    前段，裁定如主文。
中    華    民    國    99    年    8     月    26    日
                    最高行政法院第四庭
                        審判長法官  劉  鑫  楨
                              法官  鄭  小  康
                              法官  林  文  舟
                              法官  曹  瑞  卿
                              法官  陳  鴻  斌

以  上  正  本  證  明  與  原  本  無  異
中    華    民    國    99    年    8     月    27    日
                              書記官  王  史  民

司法院資訊處製作；財團法人民間司法改革基金會備份。
